ACORDAO-COMPLETO-2406530

ACÓRDÃO 9779/2020 ATA 32/2020 - PRIMEIRA CÂMARA

VISTOS, relatados e discutidos estes autos de tomada de contas especial instaurada pelo Ministério do Turismo contra o Instituto Ideal em razão de impugnação total das despesas do Convênio 110/2010, cujo objeto é a implementação do Projeto intitulado "1 º Goiânia Elétrico"; 
ACORDAM os Ministros do Tribunal de Contas da União, reunidos em sessão da Primeira Câmara, diante das razões expostas pelo relator, em: 
9.1. considerar revéis os responsáveis Instituto Ideal e Adriano Silva Santa Cruz, nos termos do artigo 12, § 3º, da Lei  8.443/1992;
9.2. julgar irregulares as contas do Instituto Ideal e de Adriano Silva Santa Cruz, com fundamento nos artigos 1º, inciso I, 16, inciso III, alínea "c", 19, caput, e 23, inciso III, da Lei 8.443/1992, e condená-los ao pagamento da importância de R$ 300.000,00, atualizada monetariamente e acrescida de juros de mora desde 11/05/2010 até o efetivo recolhimento, fixando-lhes o prazo de quinze dias, a contar das respectivas notificações, para que comprovem, perante o Tribunal, o recolhimento do débito ao Tesouro Nacional;
9.3. aplicar individualmente ao Instituto Ideal e a Adriano Silva Santa Cruz multa prevista no artigo 57 da Lei 8.443/1992 c/c o art. 267 do Regimento Interno, no valor de R$ 100.000,00, com a fixação do prazo de quinze dias, a contar da notificação, para comprovarem, perante o Tribunal (artigo 214, inciso III, alínea "a", do Regimento Interno) , o recolhimento da dívida ao Tesouro Nacional, atualizada monetariamente desde a data do acórdão até a do efetivo recolhimento, se for paga após o vencimento, na forma da legislação em vigor
9.4. autorizar, desde logo, nos termos do artigo 28, inciso II, da Lei 8.443/1992, a cobrança judicial das dívidas, caso não seja atendida as notificações;
9.5. encaminhar cópia da deliberação ao Procurador-Chefe da Procuradoria da República em Minas Gerais, como previsto no artigo 16, § 3º, da Lei 8.443/1992, e ao Assessor Especial do Controle Interno do Ministério do Turismo, conforme orientação do Memorando-Circular 58/2018-Segecex, de 12/11/2018.

Tomada de Contas Especial instaurada em razão de impugnação total das despesas do Convênio 110/2010, cujo objeto é a implementação do Projeto intitulado 1 º Goiânia Elétrico.

Primeira Câmara

Entidades/órgãos do Governo do Estado de Minas Gerais.

3. Interessados/Responsáveis:
3.1. Interessado: Ministério do Turismo (05.457.283/0001-19)
3.2. Responsáveis: Adriano Silva Santa Cruz (XXX.528.761-XX); Instituto Ideal (02.751.072/0001-04).

13.1. Ministros presentes: Benjamin Zymler (na Presidência), Walton Alencar Rodrigues (Relator) e Bruno Dantas.
13.2. Ministro-Substituto convocado: Augusto Sherman Cavalcanti.
13.3. Ministro-Substituto presente: Weder de Oliveira.

WALTON ALENCAR RODRIGUES

Adoto, como relatório, instrução cuja proposta foi acolhida pelo escalão dirigente da Secretaria de Controle Externo de Tomada de Contas Especial e pelo Ministério Público junto ao TCU:
INTRODUÇÃO
1.	Cuidam os autos de Tomada de Contas Especial instaurado pela Comissão de Tomada de Contas do Ministério do Turismo, em razão da impugnação total de despesas do Convênio n. 110/2010 (peça 1, p. 32-50) , celebrado entre aquele ministério e o Instituto Ideal - MG, associação privada com sede em Unaí/MG, tendo por objeto "a implementação do Projeto intitulado "1 º Goiânia Elétrico", conforme Proposta à peça 1, p. 171-173, com vigência estipulada para o período de 11/4/2010 a 11/8/2010.
HISTÓRICO 
2.	 Os recursos previstos para implementação do objeto do referido Convênio foram orçados no valor total de R$ 327.000,00, com a seguinte composição: R$ 27.000,00 de contrapartida do Convenente e R$ 300.000,00 à conta do Concedente, liberados mediante a Ordem Bancária n. 20100B800652, de 7/5/2010 (peça 1, p. 53) , cujo crédito em conta-corrente específica fora realizado em 11/5/2010 (peça 1, p. 91) , sendo que tal data será considerada para efeito do cálculo dos acréscimos ao valor nominal imputado aos responsáveis em epígrafe.
3. 	Esgotadas as medidas cabíveis para saneamento dos autos e ante as irregularidades circunstanciadas, o Tomador de Contas Especial (peça 1, p. 156-160) concluiu pela responsabilidade do Sr. Adriano Silva Santa Cruz (CPF: XXX.528.761-XX) , Presidente do Instituto Ideal, pelo débito encontrado.  
4. 	Secretaria Federal de Controle Interno/CGU elaborou o Relatório de Auditoria 112/2016 (peça 1, p. 178-180) , concluindo que o responsável em tela, encontrava-se em débito com a Fazenda Nacional pelo valor total apurado. 
5. 	Em concordância com o Relatório de Auditoria, foram emitidos: o Certificado de Auditoria do Coordenador-Geral de Auditoria da Área de Pessoal e Benefícios e de Tomada de Contas Especial (peça 1, p. 182) ; o Parecer do Dirigente do Órgão de Controle Interno, à peça 1, p. 183 (ambos com o mesmo número 112/2016) ; e o Pronunciamento Ministerial (peça 1, p. 186) .
6. 	Conforme o Relatório de Ação de Controle - Fiscalização 201205023 da Secretaria Federal de Controle Interno (peça 1, p. 128-135) , foram constatadas as seguintes irregularidades na execução do Convênio em tela:
¿ empresa contratada pelo convenente não está localizada no endereço indicado em nota fiscal;
¿ assinatura que consta no contrato diverge da constante no orçamento, mesmo constando que foi a mesma pessoa que assinou;
¿ relações de contratados com indícios de terem sido 'elaboradas' para apresentação ao Ministério do Turismo;
¿ houve cobrança de ingressos e não há comprovação de que esses recursos tenham sido aplicados no evento.
7.	No âmbito deste Tribunal foi proposta a citação solidária do Instituto Ideal (CNPJ: 02.751.072/0001-04) com seu dirigente, pelas irregularidades ocorridas na aplicação dos recursos em comento, no valor de R$ 300.000,00, na data do crédito feito em conta corrente dos referidos recursos (peça 1, p. 91) , qual seja, 11/5/2010. 
8.	Assim, em cumprimento ao pronunciamento da unidade, em 18/12/2017 (peça 6) foi realizada a citação dos responsáveis, nos seguintes termos:
Instituto Ideal (peça 43) :
1. Conforme delegação de competência conferida pelo Relator, Ministro Walton Alencar Rodrigues, e ante a análise realizada neste processo de Tomada de Contas Especial, TC 013.732/2016- 1, que trata do Convênio 0110/2010, firmado entre o Ministério do Turismo e o Instituto Ideal/MG, fica o Instituto Ideal, na pessoa de V. Sª como seu representante legal, CITADO, com fundamento nos arts. 10, § 1º, e 12, incisos I e II, da Lei 8.443/1992, c/c o art. 202, incisos I e II, do RI/TCU, para, no prazo de quinze dias, a contar do recebimento da presente comunicação, apresentar alegações de defesa quanto às ocorrências descritas a seguir e/ou recolher, conforme detalhado no Anexo I deste ofício, aos cofres da entidade credora, solidariamente com o responsável indicado, o valor histórico atualizado monetariamente desde a respectiva data de ocorrência até o efetivo recolhimento, abatendo-se, na oportunidade, as quantias eventualmente ressarcidas, na forma da legislação em vigor. O valor total da dívida atualizada monetariamente até 25/10/2018 corresponde a R$ 492.210,00.
2. O débito é decorrente da não consecução do objeto pactuado no Convênio 110/2010, celebrado entre o Ministério do Turismo e o Instituto Ideal, tendo por objeto a implementação do projeto intitulado "1º Goiânia Elétrico", com vigência estipulada para o período de 11/4 a 11/8/2010, infringindo os seguintes dispositivos legais: Portaria Interministerial 127, de 29/5/2008, e Termo de Convênio 110/2010.
Sr. Adriano Silva Santa Cruz (peça 32) :
Conforme delegação de competência conferida pelo Relator, Ministro Walton Alencar Rodrigues, e ante a análise realizada neste processo de Tomada de Contas Especial, TC 013.732/2016- 1, que trata de Convênio 0110/2010, firmado entre o Ministério do Turismo e o Instituto Ideal/MG, fica Vossa Senhoria CITADO, com fundamento nos arts. 10, § 1º, e 12, incisos I e II, da Lei 8.443/1992, c/c o art. 202, incisos I e II, do RI/TCU, para, no prazo de quinze dias, a contar do recebimento da presente comunicação, apresentar alegações de defesa quanto às ocorrências descritas a seguir e/ou recolher, conforme detalhado no Anexo I deste ofício, aos cofres da entidade credora, solidariamente com o responsável indicado, o valor histórico atualizado monetariamente desde a respectiva data de ocorrência até o efetivo recolhimento, abatendo-se, na oportunidade, as quantias eventualmente ressarcidas, na forma da legislação em vigor. O valor total da dívida atualizada monetariamente até 16/8/2018 corresponde a R$ 490.290,00.
2.	O débito é decorrente da não comprovação da boa e regular aplicação dos recursos públicos recebidos por meio do Convênio 110/2010, celebrado entre o Ministério do Turismo e o Instituto Ideal (CNPJ: 02.751.072/0001-04) , tendo por objeto a implementação do projeto intitulado "1º Goiânia Elétrico", com vigência estipulada para o período de 11/4 a 11/8/2010, durante a administração do responsável, em face da impugnação total das despesas, decorrente de irregularidades apontadas pelo órgão repassador dos recursos, conforme consignado na Nota Técnica da Análise n. 0098/2011 e pelo Controle Interno, consoante Relatório de Ação de Controle - Fiscalização n. 201205023 da Secretaria Federal de Controle Interno, especificado abaixo, infringindo o disposto na Portaria Interministerial 127, de 29/5/2008, e Termo de Convênio 110/2010:
Nota Técnica de Análise n. 0098/2011: 
... uma vez que foi solicitado ao Convenente o encaminhamento de fotografias originais, datadas e em foco aberto ou filmagem, também em foco aberto, que permitissem identificar a realização do evento e a correta execução do fechamento/alambrado e tendas, dos banheiros químicos, estande, gerador, iluminação, palco e sonorização, além dos serviços de segurança e limpeza. Foi solicitada, ainda, a declaração de gratuidade do evento. Tais solicitações, porém, não foram atendidas pelo Convenente, não tendo sido apresentados, portanto, elementos suficientes que permitissem a emissão de parecer técnico conclusivo a respeito do cumprimento do objeto.
Relatório de Ação de Controle - Fiscalização n. 201205023:
¿ empresa contratada pelo convenente não está localizada no endereço indicado em nota fiscal; 
¿ assinatura que consta no contrato diverge da constante no orçamento, mesmo constando que foi a mesma pessoa que assinou; 
¿ relações de contratados com indícios de terem sido 'elaboradas' para apresentação ao Ministério do Turismo; 
¿ houve cobrança de ingressos e não há comprovação de que esses recursos tenham sido aplicados no evento.
	Ofício/Edital
	Data do ofício
	Data de Recebimento do Ofício
	AR peça
	Observação
	Fim do Prazo para defesa

	2491/2018-TCU/SECEX-TCE (peça 43) 
	25/10/2018
	5/11/2018
	49
	Recebido no endereço do responsável, de acordo com pesquisa (peça 42) 
	20/11/2018

	1167/2018 TCU/SECEX-TCE (peça 32) 
	16/8/2018
	24/8/2018
	34
	Recebido no endereço do responsável, de acordo com pesquisa (peça 26) 
	10/9/2018

	35/2018 TCU/SECEX-TO
	28/6/2018
	-
	22
	Citação editalícia do Sr. Adriano Silva Santa Cruz
	13/7/2018

	36/2018 TCU/SECEX-TO
	29/6/2018
	-
	25
	Citação editalícia do Instituto Ideal
	16/7/2018

9.	Transcorrido o prazo regimental para apresentação das alegações de defesa/razões de justificativas, os responsáveis Ltda permaneceram silentes, devendo ser considerado revel, nos termos do art. 12, §3º, da Lei 8.443/1992.
9.1.	Registra-se que o longo prazo decorrido entre o pronunciamento da unidade autorizando a citação, em 18/12/2017 (peça 6) e as entregas dos ofícios citatórios ocorreu devido à dificuldade em encontrar os responsáveis, conforme relatada às peças 26 e 42. 
EXAME TÉCNICO
10.	Preliminarmente, cumpre tecer breves considerações sobre a forma como são realizadas as comunicações processuais no TCU. A esse respeito, destacam-se o art. 179, do Regimento Interno do TCU (Resolução 155, de 4/12/2002) e o art. 4º, inciso III, § 1º, da Resolução TCU 170, de 30 de junho de 2004, in verbis:
Art. 179. A citação, a audiência ou a notificação, bem como a comunicação de diligência, farse-ão:
I - mediante ciência da parte, efetivada por servidor designado, por meio eletrônico, fac-símile, telegrama ou qualquer outra forma, desde que fique confirmada inequivocamente a entrega da comunicação ao destinatário;
II - mediante carta registrada, com aviso de recebimento que comprove a entrega no endereço do destinatário;
III - por edital publicado no Diário Oficial da União, quando o seu destinatário não for localizado
 (...) 
Art. 3º As comunicações serão dirigidas ao responsável, ou ao interessado, ou ao dirigente de órgão ou entidade, ou ao representante legal ou ao procurador constituído nos autos, com poderes expressos no mandato para esse fim, por meio de:
I - correio eletrônico, fac-símile ou telegrama;
II - servidor designado;
III - carta registrada, com aviso de recebimento;
IV - edital publicado no Diário Oficial da União, quando o seu destinatário não for localizado, nas hipóteses em que seja necessário o exercício de defesa".
Art. 4º. Consideram-se entregues as comunicações:
I - efetivadas conforme disposto nos incisos I e II do artigo anterior, mediante confirmação da ciência do destinatário;
II - realizadas na forma prevista no inciso III do artigo anterior, com o retorno do aviso de recebimento, entregue comprovadamente no endereço do destinatário;
III - na data de publicação do edital no Diário Oficial da União, quando realizadas na forma prevista no inciso IV do artigo anterior.
§ 1º O endereço do destinatário deverá ser previamente confirmado mediante consulta aos sistemas disponíveis ao Tribunal ou a outros meios de informação, a qual deverá ser juntada ao respectivo processo.
 (...) 
11.	Bem se vê, portanto, que a validade da citação via postal não depende de que o aviso de recebimento seja assinado pelo próprio destinatário da comunicação, o que dispensa, no caso em tela, a entrega do AR em "mãos próprias". A exigência da norma é no sentido de o Tribunal verificar se a correspondência foi entregue no endereço correto, residindo aqui a necessidade de certeza inequívoca. 
12.	Não é outra a orientação da jurisprudência do TCU, conforme se verifica dos julgados a seguir transcritos:
São válidas as comunicações processuais entregues, mediante carta registrada, no endereço correto do responsável, não havendo necessidade de que o recebimento seja feito por ele próprio (Acórdão 3648/2013-TCU-Segunda Câmara, Relator Ministro JOSÉ JORGE) ;
É prescindível a entrega pessoal das comunicações pelo TCU, razão pela qual não há necessidade de que o aviso de recebimento seja assinado pelo próprio destinatário. Entregandose a correspondência no endereço correto do destinatário, presume-se o recebimento da citação. (Acórdão 1019/2008-TCU-Plenário, Relator Ministro BENJAMIN ZYMLER) ;
As comunicações do TCU, inclusive as citações, deverão ser realizadas mediante Aviso de Recebimento - AR, via Empresa Brasileira de Correios e Telégrafos, bastando para sua validade que se demonstre que a correspondência foi entregue no endereço correto. (Acórdão 1526/2007-TCU-Plenário, Relator Ministro AROLDO CEDRAZ) .
13.	A validade do critério de comunicação processual do TCU foi referendada pelo Supremo Tribunal Federal, nos termos do julgamento do MS-AgR 25.816/DF, por meio do qual se afirmou a desnecessidade da ciência pessoal do interessado, entendendo-se suficiente a comprovação da entrega do "AR" no endereço do destinatário:
EMENTA: AGRAVO REGIMENTAL. MANDADO DE SEGURANÇA. DESNECESSIDADE DE INTIMAÇÃO PESSOAL DAS DECISÕES DO TRIBUNAL DE CONTAS DA UNIÃO. ART. 179 DO REGIMENTO INTERNO DO TCU. INTIMAÇÃO DO ATO IMPUGNADO POR CARTA REGISTRADA, INICIADO O PRAZO DO ART. 18 DA LEI nº 1.533/51 DA DATA CONSTANTE DO AVISO DE RECEBIMENTO. DECADÊNCIA RECONHECIDA. AGRAVO IMPROVIDO.
O envio de carta registrada com aviso de recebimento está expressamente enumerado entre os meios de comunicação de que dispõe o Tribunal de Contas da União para proceder às suas intimações.
O inciso II do art. 179 do Regimento Interno do TCU é claro ao exigir apenas a comprovação da entrega no endereço do destinatário, bastando o aviso de recebimento simples.
14.	No caso vertente, a citação dos responsáveis se deu via edital, após tentativas infrutíferas de entrega pelos correios (peça 21) e, ainda, após novos esforços visando a localização dos responsáveis, em endereços provenientes de pesquisas de endereços realizadas pelo TCU (vide parágrafo 8 acima) , com a comprovada entrega dos ofícios citatórios nesses endereços. 
15.	Nos processos do TCU, a revelia não leva à presunção de que seriam verdadeiras todas as imputações levantadas contra os responsáveis, diferentemente do que ocorre no processo civil, em que a revelia do réu opera a presunção da verdade dos fatos narrados pelo autor. Dessa forma, a avaliação da responsabilidade do agente não pode prescindir da prova existente no processo ou para ele carreada. 
16.	Ao não apresentar sua defesa, os responsáveis deixaram de produzir prova da regular aplicação dos recursos sob sua responsabilidade, em afronta às normas que impõem aos gestores públicos a obrigação legal de, sempre que demandados pelos órgãos de controle, apresentar os documentos que demonstrem a correta utilização das verbas públicas, a exemplo do contido no art. 93, do DecretoLei 200/1967: "Quem quer que utilize dinheiros públicos terá de justificar seu bom e regular emprego na conformidade das leis, regulamentos e normas emanadas das autoridades administrativas competentes." 
17.	Mesmo as alegações de defesa não sendo apresentadas, considerando o princípio da verdade real que rege esta Corte, procurou-se buscar, em manifestações dos responsáveis na fase interna desta Tomada de Contas Especial, se havia algum argumento que pudesse ser aproveitado a seu favor. 
18.	No entanto, os responsáveis não se manifestaram na fase interna. Assim, não há argumentos que possam vir a ser analisados e posteriormente servirem para afastar as irregularidades apontadas.
19.	Vale ressaltar que a pretensão punitiva do TCU, conforme Acórdão 1441/2016-TCU-Plenário, que uniformizou a jurisprudência acerca dessa questão, subordina-se ao prazo geral de prescrição indicado no art. 205 do Código Civil, que é de 10 anos, contado da data de ocorrência da irregularidade sancionada, nos termos do art. 189 do Código Civil, sendo este prazo interrompido pelo ato que ordenar a citação, a audiência ou a oitiva do responsável.
20.	No caso em exame, não ocorreu a prescrição, uma vez que a data de repasse de recursos ocorreu em 11/5/2010 e o ato de ordenação a citação ocorreu em 18/12/2017 (peça 6) .
21.	Em se tratando de processo em que a parte interessada não se manifestou acerca das irregularidades imputadas, não há elementos para que se possa efetivamente aferir e reconhecer a ocorrência de boa-fé na conduta dos responsáveis, podendo este Tribunal, desde logo, proferir o julgamento de mérito pela irregularidade das contas, conforme nos termos dos §§ 2º e 6º do art. 202 do Regimento Interno do TCU. (Acórdão 2064/2011-TCU-Primeira Câmara (relator: Ubiratan Aguiar) , 6.182/2011-TCU-1a Câmara (relator: Weber de Oliveira) , 4.072/2010-TCU-1a Câmara (Relator: Valmir Campelo) , 1.189/2009-TCU-1a Câmara (Relator: Marcos Bemquerer) , 731/2008-TCU-Plenário (Relator: Aroldo Cedraz) .
22.	Dessa forma, os responsáveis devem ser considerados revéis, nos termos do art. 12, §3º, da Lei 8.443/1992, devendo as contas serem julgadas irregulares, condenando-os ao débito e aplicando a multa prevista no art. 57 da Lei 8.443/1992. 
CONCLUSÃO
23.	Conclui-se que os responsáveis devem ser considerados revéis, nos termos do art. 12, §3º, da Lei 8.443/1992. 
24.	Tendo em vista que não constam dos autos elementos que permitam reconhecer a boa-fé dos responsáveis, sugere-se que as suas contas sejam julgadas irregulares, nos termos do art. 202, § 6º, do RI/TCU, com a imputação do débito atualizado monetariamente e acrescido de juros de mora, nos termos do art. 202, §1º do RI/TCU, descontado o valor eventualmente recolhido, com a aplicação da multa prevista no art. 57, da Lei 8.443/1992.
PROPOSTA DE ENCAMINHAMENTO
25.	Diante do exposto, submetem-se os autos à consideração superior, propondo:
a) declarar a revelia do Instituto Ideal (CNPJ: 02.751.072/0001-04) e do Sr. Adriano Silva Santa Cruz (CPF: XXX.528.761-XX) , nos termos do art. 12, § 3º, da Lei 8.443/1992;
b) julgar irregulares, com fundamento nos arts. 1º, inciso I, 16, inciso III, alínea "c", e §§ 1º e 2º da Lei 8.443/1992, c/c os arts. 19 e 23, inciso III, da mesma Lei, e com arts. 1º, inciso I, 209, inciso III, 210 e 214, inciso III, do Regimento Interno, as contas do Instituto Ideal, entidade convenente (CNPJ: 02.751.072/0001-04) e do Sr. Adriano Silva Santa Cruz, Presidente do Instituto Ideal (CPF: XXX.528.761-XX) e condená-los solidariamente ao pagamento da quantia a seguir especificada, com a fixação do prazo de quinze dias, a contar da notificação, para comprovar, perante o Tribunal (art. 214, inciso III, alínea "a", do Regimento Interno) , o recolhimento da dívida aos cofres do Tesouro Nacional, atualizada monetariamente e acrescida dos juros de mora, calculados a partir das datas discriminadas, até a data do recolhimento, na forma prevista na legislação em vigor: 
b.1) .	Valor e data original do débito:
	Valor (R$) 
	Data

	300.000,00
	11/5/2010

	b.2) 	Valor atualizado em 1/10/2019, com juros: R$ 643.850,29 (peça 55) .
c) aplicar individualmente ao Instituto Ideal (CNPJ: 02.751.072/0001-04) e ao Sr. Adriano Silva Santa Cruz (CPF: XXX.528.761-XX) a multa prevista no art. 57 da Lei 8.443/1992 c/c o art. 267 do Regimento Interno, com a fixação do prazo de quinze dias, a contar da notificação, para comprovar, perante o Tribunal (art. 214, inciso III, alínea "a", do Regimento Interno) , o recolhimento da dívida aos cofres do Tesouro Nacional, atualizada monetariamente desde a data do acórdão que vier a ser proferido até a do efetivo recolhimento, se for paga após o vencimento, na forma da legislação em vigor;
d) autorizar, desde logo, nos termos do art. 28, inciso II, da Lei 8.443/1992, a cobrança judicial da dívida, caso não atendida a notificação;
e) autorizar também, desde logo, se requerido, com fundamento no art. 28, inciso I, da Lei 8.443/1992, c/c o art. 217, §§ 1º e 2º, do Regimento Interno, o parcelamento das dívidas em até 36 parcelas, incidindo, sobre cada parcela, corrigida monetariamente, os correspondentes acréscimos legais, fixando-lhe o prazo de quinze dias, a contar do recebimento da notificação, para comprovar, perante o Tribunal, o recolhimento da primeira parcela, e de trinta dias, a contar da parcela anterior, para comprovar o recolhimento das demais parcelas, devendo incidir, sobre cada valor mensal, atualizado monetariamente, os juros de mora devidos, no caso do débito, na forma prevista na legislação em vigor, alertando o responsável de que a falta de comprovação do recolhimento de qualquer parcela importará o vencimento antecipado do saldo devedor, nos termos do § 2º do art. 217 do Regimento Interno deste Tribunal; 
f) encaminhar cópia da deliberação que vier a ser proferida, bem como do relatório e do voto que a fundamentarem, ao Procurador-Chefe da Procuradoria da República em Minas Gerais, nos termos do § 3º do art. 16 da Lei 8.443/1992 c/c o § 7º do art. 209 do Regimento Interno do TCU, para adoção das medidas que entender cabíveis.
g) enviar cópia do Acórdão que vier a ser proferido ao Ministério do Turismo e ao responsável, para ciência, informando que a presente deliberação, acompanhada do Relatório e do Voto que a fundamenta, está disponível para a consulta no endereço www.tcu.gov.br/acordaos, além de esclarecer que, caso requerido, o TCU poderá fornecer sem custos as correspondentes cópias, de forma impressa.

não há

Procurador Rodrigo Medeiros de Lima.

TOMADA DE CONTAS ESPECIAL. CONVÊNIO. IMPUGNAÇÃO TOTAL DA DESPESA. CITAÇÃO. REVELIA. IRREGULARIDADE. DÉBITO. MULTA. CIÊNCIA.

TOMADA DE CONTAS ESPECIAL (TCE)

Secretaria de Controle Externo de Tomada de Contas Especial (SecexTCE).

Trata-se de tomada de contas especial instaurada pelo Ministério do Turismo contra o Instituto Ideal em razão de impugnação total das despesas do Convênio 110/2010, cujo objeto é a implementação do Projeto intitulado "1 º Goiânia Elétrico" (peça 1, págs. 32/50) .
O ajuste teve vigência no período de 11/4/2010 e 11/8/2010, para o qual foram orçados R$ 327.000,00, sendo R$ 300.000,00 à conta da União e R$ 27.000,00 assumidos como contrapartida da convenente. Os recursos federais foram creditados em conta corrente vinculada em 11/5/2010.
A Secretaria de Controle Externo de Tomada de Contas Especial e o Ministério Público junto ao TCU, após regular chamamento dos responsáveis solidários Instituto Ideal e respectivo dirigente, Adriano Silva Santa Cruz, com base em análise da prova produzida nos autos, opinam por considerar os responsáveis revéis, julgar irregulares as contas especiais, condená-los ao ressarcimento de dano e ao pagamento de multa, autorizar a cobrança judicial da dívida e o recolhimento parcelado do débito, bem como encaminhar cópia da deliberação ao Ministério Público Federal para ajuizamento das ações que entender cabíveis, cientificando o órgão de origem.
Feito essa apresentação, decido.
Perfilho a essência dos pareceres precedentes pelas razões que passo a expor.
Consoante apurado em Nota Técnica de Análise 0098/2011 do Ministério do Turismo (peça 1, págs. 96/99) e em Relatório de Ação de Controle e Fiscalização 201205023 da Secretaria Federal de Controle Interno (peça 1, págs. 128/135) , foram identificadas inconsistências nas despesas de convênio, o que impede asserir conclusivamente a regularidade da aplicação dos recursos federais, em desacordo com a Portaria Interministerial 127, de 29/5/2008, e instrumento de ajuste, quais sejam: 
- empresa contratada pela convenente não foi está localizada no endereço indicado na nota fiscal; 
- verificada divergência entre assinatura do contrato e a constante do orçamento, mesmo referente à mesma pessoa; 
- há indícios de montagem da relação de contratos firmados pela convenente, com o fim de ludibriar o controle; 
- não há comprovação de aplicação no objeto do convênio dos recursos arrecadados com a cobrança de ingressos; 
- não foram atendidas as solicitações informações e documentos pelo órgão concedente, tais como demonstração da realização de evento com todas as instalações por meio de apresentação de fotografias originais, em foco aberto, ou filmagem; 
- não foi apresentada declaração de gratuidade do evento.
Conforme sistema Débito, o valor atualizado do dano até o dia 4/9/2020 é de R$ 517.770,00.
Os responsáveis solidários Instituto Ideal e respectivo dirigente à época dos fatos, Adriano Silva Santa Cruz, foram regularmente instados a apresentar defesa ou a recolher o débito. No entanto, não comparecerem aos autos, arcando com o ônus da revelia nos termos do artigo 12, § 3º, da Lei 8.443/1992.
Caracterizada a ausência de boa fé dos responsáveis e com fulcro no artigo 16, inciso III, alínea "c" da Lei 8.443/1992, julgo, desde logo, as contas irregulares, condeno-os solidariamente ao recolhimento ao Tesouro Nacional do débito de R$ 300.000,00, atualizado monetariamente e acrescido dos consectários legais desde 11/5/2010 até a data do efetivo recolhimento da dívida, conforme a legislação em vigor, e lhes aplico sanção pecuniária individual prevista no artigo 57 da Lei Orgânica do TCU.  
Desde já, autorizo a cobrança judicial da dívida, caso não atendidas as notificações, assim como remeto cópia da deliberação ao Ministério Público Federal para ajuizamento das ações que entender cabíveis, com base nos artigos 16, § 3º, e 28, inciso II, da Lei 8.443/1992.
Ante o exposto, voto por que o Tribunal acolha a minuta de acórdão que ora submeto à deliberação do colegiado.
TCU, Sala das Sessões Ministro Luciano Brandão Alves de Souza, em 15 de setembro de 2020.
WALTON ALENCAR RODRIGUES 
Relator